【裁判字號】    89,判,287
【裁判日期】    890128
【裁判案由】    虛報進口貨物
【裁判全文】
行  政  法  院  判  決                            八十九年度判字第二八七號
    原      告  甲○○
    被      告  財政部臺北關稅局
右當事人間因虛報進口貨物事件，原告不服財政部中華民國八十七年十一月十九日台
財訴第000000000號再訴願決定，提起行政訴訟。本院判決如左︰
    主  文
原告之訴駁回。
    事  實
緣原告於民國八十四年十月二十四日委由誌舫實業有限公司（以下簡稱誌舫公司），
向被告報運進口成衣乙批（報單號碼：第ＣＡ＼八四＼二八五＼○○五五○號），原
申報完稅價格新臺幣（下同）三九、二九六元。案經財政部關稅總局（以下簡稱關稅
總局）驗估處（以下簡稱驗估處）函請駐外單位查證結果，發現原告有繳驗偽造發票
、虛報進口貨物價格，及逃漏關稅及營業稅行為，經被告依查得之實際價格重核完
稅價格應為四六六、一二三元，乃依海關緝私條例第三十七條第一項規定，科處所漏
進口稅額二倍之罰鍰、營業稅三倍之罰鍰共一八二、○五八元及按同條例第四十四條
前段規定追徵其所漏稅款七九、二一五元（含進口稅五四、九二九元、營業稅二四、
○八八元、推廣服務費一九八元）。原告不服，聲明異議，未准變更，經提起訴願、
再訴願，遞遭決定駁回，乃提起行政訴訟，茲摘兩造訴辯意旨如次：
原告起訴意旨略謂︰
一、原告所進口零星數量之服飾，均係委由誌舫公司代辦通關事宜，報關所需文件向
    由該公司（即報關行）直接自空運公司處取得，並未經過原告之手，直至貨物通
    關放行後，始由報關行通知原告提領。原告與報關行之間，雖有委任關係，但其
    所為若有違法並非原告所能預料或樂見，倘竟完全由原告一方負全部責任，不論
    就情、理、法，均難謂合理允當，不能令人信服。按報關行之良莠不齊，在國內
    知之者，恐不在少數。據八十七年九月二日臺灣新生報報導，財政部基隆關稅局
    本年一至八月份統計指出，報關行違章受罰案件達二二七件，已接近去年全年總
    數，其中因申報稅率不正確、規避漏稅被處分不得參加抽、免驗者達七十八家，
    以此推論，台北關轄區內違規報關行恐亦為數不少。原告引據此一報導，旨在反
    證關稅總局裁決書所稱，原告指出受委託之報關行，違背誠信原則一節為「顯非
    事實，不足採信」，值得商榷，何以該總局如此武斷認為該報關行所為均屬合法
    。實因原告所託非人，過份信任，致連圖章亦交其使用所致。
二、原告出生、成長於民風淳樸之嘉義縣水上鄉，靠作小生意維生，茲因進口服飾所
    委託之報關行，申報不實且未事先告知，致生驗估處之完稅價格與報關行報關時
    所申報之完稅價值有相當之出入，導致原告遭受鉅額罰鍰處分，倘關員能依照海
    關緝私條例第四十二條規定「海關對於報關貨物進口，認有違法嫌疑時，得通知
    進口商、出口商、貨主或收貨人，將該貨物之發票、價單、帳簿及其他單據送驗
    」，當可立即查明真相而阻卻報關行之違法行為，而不致造成受罰，惟關稅總局
    不此之圖，反稱原告應於被海關查獲前，主動申報補稅，試想，原告事先未獲告
    知報稅款額，將如何能在「被查獲前主動申請補稅」？
三、原告進口之服飾，數量零星、金額不大，實無必要冒觸犯刑法之險，而偽造發票
    或收據，其原始發票與收據與報關行所提供或有差額，乃因原告與供應商有借支
    及預付價款之情形，以及關稅總局透過駐外單位查證價款時，因供應商交易部門
    與答覆查詢部門不同，致有差額發生情形，另原告進口之服飾之價格與同樣或類
    似貨物，同業報運進口價格相較，並無偏低，而驗估處硬要原告繳驗偽造發票，
    實難令人信服。
四、基於上述，請求撤銷原處分及一再訴願決定等語。
被告答辯意旨略謂︰
一、依卷附經雙方簽章之委任書之內容，足堪認定誌舫公司係受任處理一切報關事務
    ；另本件原告素稔報關行向海關遞送報單報關，須檢具各項報關文件，尚須委任
    人之簽章承認。則原告既自行將印章交付報關行使用，即係委由報關行自行蓋章
    而不為反對之表示，屬概括委任，當負繳驗不實發票、虛報完稅價格之責。另按
    報關行設置管理辦法旨在規範報關行受委任辦理報關時，應確實遵照關稅法、關
    稅法施行細則及其他關務法規之規定，詳填各項單證書據及辦理一切通關事宜，
    不得有違法行為。本件原告既委任誌舫公司辦理通關事宜，對報關行之信譽應有
    相當之認知與考量，始有交付圖章予報關行使用之舉，基於委任關係，報關行於
    報關時所為之一切行為，視同原告之行為，與信賴保護原則無涉；況且，原告亦
    無法證實究係報關行代蓋印，抑為原告自行蓋章認證。
二、查「為加速進口貨物通關，海關得按納稅義務人申報之稅則號別及完稅價格，先
    行徵稅驗放，事後再加審查。」為關稅法第五條之一第一項所明定。本件於報關
    時，經審核為原告所簽章之發票，合於同法第八條之規定。該發票既已詳細載明
    收貨人名稱、地址、貨物名稱、數量、單價．．．等，則關員依規定即應徵稅放
    行，無必要亦無權利再向原告查證，若事後經驗估處查得實際價格確實高於報關
    時所提供之發票價格，始能認定原告確有繳驗不實發票、虛報進口貨物價格、逃
    漏關稅之事實。另查報關行係依報關行設置管理辦法所核准設立，受委任辦理報
    關係依委任人所交付之提貨單、發票及其他進口必須具備之報關文件，確實依相
    關關務法規之規定，詳填各項單證書據及辦理一切通關事宜。原告既委任誌舫公
    司辦理通關事務，本應提供正確翔實文件予報關行據以辦理報關。原告不法於先
    ，再質疑受任人信譽於後，實非事理之明。何況，原告既認為海關應向其本人查
    證低報完稅價格之事實，則大可在接獲本案放行貨物及稅款繳納收據，發覺稅款
    明顯偏低異常，申報貨價顯與原告向國外購貨交易價格不符，即時在海關未查獲
    之前，主動申請複查補稅，自然免於受罰。原告未此之圖，於事後再以報關行良
    窳相責，顯為事後諉過卸責之詞，殊不足採。
三、本件原告向被告提出異議之時，即已函請驗估處複查，據該處查復稱，本件報關
    發票所列價格均非實際交易價格，另於報單同一時段，向結匯銀行調取之結匯資
    料，此結匯之金額為上開貨款，並經原告簽認，足證原告有繳驗不實發票虛報貨
    價逃漏關稅之情事。
四、綜上所述，本件原告所為違法行為，事證俱在，原告之訴理由殊欠充分，請求依
    法駁回原告之訴等語。
    理  由
一、按「報運貨物進口而有左列情事之一者，得視情節輕重，處以所漏進口稅額二倍
    至五倍之罰鍰，或沒入或併沒入其貨物：一、．．．三、繳驗偽造、變造或不實
    之發票或憑證。」及「有違反本條例情事者，除依本條例有關規定處罰外，仍應
    追徵其所漏或沖退之稅款。」分別為海關緝私條例第三十七條第一項第三款及第
    四十四條前段所明定。另按「在中華民國境內銷售貨物或勞務及進口貨物，均應
    依本法規定課徵營業稅。」「進口貨物按關稅完稅價格加計進口稅捐及商港建設
    費後之數額，依第十條規定之稅率計算營業稅額。」「貨物進口時，應徵之營業
    稅，由海關代徵之。其徵收及行政救濟程序，準用關稅法及海關緝私條例之規定
    辦理。」及「納稅義務人，有左列情形之一者，除追繳稅款外，按所漏稅額處一
    倍至十倍罰鍰，並得停止其營業：一、．．．七、其他有漏稅事實者。」分別為
    營業稅法第一條、第二十條第一項、第四十一條第一項及第五十一條第七款所規
    定。
二、本件原告於八十五年三月十八日委由誌舫公司，向被告報運進口成衣乙批（報單
    號碼：第ＣＡ＼八四＼二八五＼○○五五○號），原申報完稅價格三九、二九六
    元。惟經驗估處函請駐外單位查證結果，該批貨物之完稅價格應為四六六、一二
    三元，且查得之國外原始發票與原告申報時所提出之發票之格式與字體不符，此
    有驗估處八十六年四月十日總驗緝二(四)字第八六一○○二八九號影本（附原始發
    票）以及原告之進口報單、發票等附於原處分卷可稽。原告對上開進口貨物，所
    申報之完稅價格不實乙節，亦不爭執。原告雖訴稱：本件係其委由誌舫公司辦理
    報關，所需文件由該公司直接至空運公司取得，其並未經手，直至通關放行後，
    始由該公司通知其提領；報關行良莠不齊，違規報關所在多有，其因過份信任致
    圖章亦交由誌舫公司使用，所託非人而造成此結果，不應由其負全部責任。又原
    始發票及收據，與誌舫公司所提供或有差額，乃因其與供應商有借支及預付價款
    之情形，以及關稅總局透過駐外單位查證價款時，供應商交易部門與答覆查詢部
    門不同，致有差額發生云云。經查：本件貨物報關進口，既係原告委由誌舫公司
    辦理通關，雙方屬委任關係，則受任人處理委任事務，必出於委任人之授權，此
    為情理之常；原告指受任人（誌舫公司）擅自繳驗偽造之發票低報完稅價格，以
    逃漏其應依法繳納之進口稅及營業稅額，顯違常情，況且本案之各項報關文件，
    均有原告之蓋章承認，原告對此亦不爭執；原告雖稱其將印章交由報關行自行使
    用云云，惟縱認原告此一主張屬實，其就報關行違背其本人授權之意思為印章使
    用一節，既未能舉證以實其說，所為主張自難採信。次按報關行設置管理辦法為
    加速進口貨物通關，海關係按納稅義務人申報之稅則號別及完稅價格，先行徵稅
    驗放，事後再加審查（關稅法第五條之一第一項規定參照），本件原告事先若不
    知情，則於接獲放行貨物及稅款繳納收據時，理當發覺稅款明顯偏低、申報貨價
    與其向國外購貨之交易價格不符之異常情況，並於其後立即主動申請複查補稅，
    以免遭查獲受罰，乃原告未此之圖，反委過於報關行，顯不足取。再者，原告既
    稱報關之文件其事先未經手，並不知情，惟又稱其因與貨品供應商有借支及預付
    價款情形，致原始發票收據與報關行提供有差額云云，更見矛盾，足見原告所為
    主張，均無法採信。是被告以原告有繳驗偽造發票、虛報貨物價值、逃漏稅款之
    行為，科處所漏進口稅額二倍之罰鍰一五、六七八元及按同條例第四十四條前段
    規定追徵其所漏稅款七九、二一五元（含進口稅五四、九二九元、營業稅二四、
    ○八八元、推廣服務費一九八元），於法洵無不合。一再訴願決定遞予維持，俱
    無不當。原告起訴意旨，非有理由，應予駁回。
據上論結，本件原告之訴為無理由，爰依行政訴訟法第二十六條後段，判決如主文。
中    華    民    國     八十九      年      一      月     二十八      日
                    行 政 法 院 第 四 庭
                                審 判 長 評  事      葉  振  權
                                         評  事      吳  錦  龍
                                         評  事      吳  明  鴻
                                         評  事      尤  三  謀
                                         評  事      陳  光  秀
右  正  本  證  明  與  原  本  無  異
                                         法院書記官  阮  桂  芬
中    華    民    國     八十九      年      一      月     二十八      日


司法院資訊處製作；財團法人民間司法改革基金會備份。
